臺灣彰化地方法院刑事判決　　　　九十六年度訴字第九八一號
公　訴　人　臺灣彰化地方法院檢察署檢察官
被　　　告　甲○○
上列被告因違反毒品危害防制條例案件，經檢察官提起公訴（九
十六年度毒偵字第二二七二、二四二六號），由本院合議庭裁定
依簡式審判程序審理判決如下：
    主  文
甲○○施用第一級毒品，處有期徒刑柒月，減為有期徒刑月又
拾伍日，如易科罰金，以新臺幣壹仟元折算壹日；又施用第一級
毒品，處有期徒刑柒月，減為有期徒刑月又拾伍日，如易科罰
金，以新臺幣壹仟元折算壹日。應執行有期徒刑陸月，如易科罰
金，以新臺幣壹仟元折算壹日。
    事  實
一、甲○○前曾因施用毒品案件，經送執行觀察、勒戒後，因認
    無繼續施用毒品之傾向，於民國九十四年七月六日執行完畢
    釋放，並由臺灣彰化地方法院檢察署檢察官以九十四年度毒
    偵字第一四二二號案件為不起訴之處分確定。詎仍不知警惕
    ，於上開觀察、勒戒執行完畢釋放後之五年內：(1)另行基於
    施用第一級毒品海洛因之犯意，於九十六年三月三十日下午
    八時許，在彰化縣溪州鄉（起訴書誤載為溪湖鄉○○○路某
    處路旁，以將少許海洛因粉末置入注射針筒內加水後，再以
    針筒注射手臂施用之方式，施用第一級毒品海洛因一次，後
    於同年四月三日上午十一時三十分許，在彰化縣溪州鄉○○
    路路旁為警盤查，並於同日中午十二時五十分許經警採尿送
    驗而查獲。(2)又另行基於施用第一級毒品海洛因之犯意，於
    九十六年四月七日下午三時許，在彰化縣北斗鎮境內之「河
    濱公園」廁所內，以將少許海洛因粉末置入注射針筒內加水
    後，再以針筒注射手臂施用之方式，施用第一級毒品海洛因
    一次，嗣於同年四月十日下午八時三十分許，在彰化縣北斗
    鎮地○路二０二巷三一號為警查獲。
二、案經彰化縣警察局北斗分局報請臺灣彰化地方法院檢察署檢
    察官偵查起訴，由本院合議庭裁定依簡式審判程序審理。
    理  由
一、被告甲○○於本院準備程序及審理時，就被訴事實均為有罪
    之答辯，且於本院準備程序時陳稱：「我承認有這幾次施用
    海洛因的行為，至於法律適用方面，由法官判斷。」等語，
    爰依刑事訴訟法第二百七十三條之一第一項之規定，由本院
    合議庭裁定依簡式審判程序審理，先予敘明。
二、訊據被告對於上揭事實坦承不諱，經查：
  (1)被告於本院審理時堅稱：伊自九十六年三月三十日下午八時
    許起至同年四月七日下午三時許止，僅曾於九十六年三月三
    十日下午八時許及同年四月七日下午三時許，各施用海洛因
    一次，二次均係以將少許海洛因粉末置入注射針筒內加水後
    ，再以針筒注射手臂施用，伊施用海洛因並未成癮，只是偶
    爾施用等語。
  (2)復按刑法第五十六條連續犯之規定，業於九十四年二月二日
    修正公布刪除，並自九十五年七月一日起生效施行，而依新
　  法對於上開反覆實施犯罪模式之對應處置，除合於「接續犯
    」或「包括一罪」之情形外，則僅能依數罪併罰之規定個別
    處斷。又依最高法院八十六年臺上字第三二九五號判例意旨
    ，數行為於同時同地或密切接近之時地實施，侵害同一之法
    益，各行為之獨立性極為薄弱，依一般社會健全觀念，在時
    間差距上，難以強行分開，在刑法評價上，以視為數個舉動
    之接續施行，合為包括之一行為予以評價，較為合理，方屬
    接續犯之範疇，足見「接續犯」之成立，係以時、空密接性
    為前提要件，即透過對於同一法益之同種類侵害行為繼續不
    間斷之實行，業已稀釋個別行為之獨立性，致使刑法評價時
    將之視為單一、整體之犯罪行為，以符合社會一般人對於行
    為概念之認知，並與行為人之犯罪目的相互結合；至於學理
    上「包括一罪」概念中，與施用毒品之犯罪型態較有關聯者
    ，應屬「集合犯」之態樣，此即依一般社會通念，特定犯罪
    行為具有反覆實施之特性，立法者於制定刑罰法律之初，亦
    已認知該種行為類型之反覆性，而有意藉由法條中客觀構成
    要件之行為要素，涵括上開具有反覆實施特性之數個犯罪行
    為，仍僅接受一次刑法之評價為已足。然施用毒品犯罪，或
    為零星偶一之施用，或長期不間斷的反覆施用，均有其可能
    性，是自難認立法者於制定刑罰法律之初，已認知施用毒品
    行為必屬具反覆性之犯罪，且有意藉由法條中客觀構成要件
    之行為要素，涵括上開具有反覆實施特性之數個犯罪行為。
    況實務上最高法院歷來僅將專以觸犯該等法條之罪，為其日
    常生活之職業者之常業犯，認為其性質上屬多數行為之集合
    犯，在法律上將之擬制為一罪（即學理上稱之實質上一罪，
    最高法院九十二年臺上字五一一五號判決、九十二年臺上字
    第四九五九號判決、九十三年臺上字第三六０九號判決、九
    十四年臺上字第四五六七號判決意旨參照）。而本次刑法修
    正既依據「刑罰公平原則」之考量，刪除有關連續犯之規定
    ，並將含有連續犯性質之常業犯一併全數刪除（參見刑法修
    正草案總說明），因此，多次施用毒品犯罪之行為，則應回
    歸一般刑法上行為單、複數之認定，而予論罪科刑，較稱妥
    適。是依上揭被告於本院審理時之供述，被告上開施用海洛
    因二次之犯行，相隔長逾一周，已有相當之間隔，其施用海
    洛因二次難認已成癮，且係偶然為之，難論以屬接續犯或集
    合犯之一罪關係；公訴人起訴書認被告前揭施用海洛因之犯
    行係屬包括一罪，容有未洽（臺灣高等法院臺中分院九十五
    年度上訴字第二三六六號刑事判決意旨參照）。
  (3)此外，被告於如事實欄(1)、(2)所示為警採集之尿液，經送檢
    驗之結果，均呈海洛因代謝物嗎啡之陽性反應，有詮昕科技
    股份有限公司出具之濫用藥物尿液檢驗報告二件在卷可稽，
    足認被告之自白與事實相符，並有臺灣彰化地方法院檢察署
    刑案資料查註紀錄表、臺灣高等法院被告前案紀錄表、在監
    在押全國紀錄表各一份在卷可考，本件事證明確，被告前開
    施用海洛因二次之犯行，均洵足認定。
三、按海洛因係毒品危害防制條例所定之第一級毒品，不得非法
    施用。核被告如事實欄(1)、(2)所示施用海洛因各一次之行為
    ，均係犯毒品危害防制條例第十條第一項之施用第一級毒品
    罪。其各次為供施用第一級毒品而持有該級毒品之低度行為
    ，均各應為施用之高度行為所吸收，不另論罪。又被告上開
    二次施用海洛因之犯行，犯意各別，行為互殊，應予分論併
    罰（公訴人起訴書認係屬包括一罪關係，尚有誤會，理由已
    詳述如前）。爰審酌被告之素行、犯罪之動機、目的、施用
    毒品海洛因係戕害自身健康、手段、所生危害及其犯罪後之
    態度等一切情狀，就其上開施用海洛因二次之犯行，分別量
    處如主文所示之宣告刑。而中華民國九十六年罪犯減刑條例
    已於九十六年七月四日公布，並自同年七月十六日生效施行
    ，依上開條例第二條第一項第三款：「犯罪在中華民國九十
    六年四月二十四日以前者，除本條例另有規定外，依下列規
    定減刑：三、有期徒刑、拘役或罰金，減其刑期或金額二分
    之一。」之規定，被告所犯前開施用海洛因之二罪，其犯罪
    時間均在九十六年四月二十四日以前，且無上開條例所定不
    應減刑之情形【被告係於中華民國九十六年罪犯減刑條例於
    九十六年七月十六日生效施行後之同年八月二日，始經本院
    發布通緝，有本院通緝書一份在卷可稽，是被告並無前開條
    例第五條所定之不得減刑之適用（法院辦理九十六年減刑案
    件應行注意事項第九點參照），附此敘明】，爰各應依該條
    例第二條第一項第三款、第七條、第九條之規定予以減刑，
    併各諭知易科罰金之折算標準，及定其應執行之刑，並諭知
    易科罰金之折算標準，以示懲儆。
四、至起訴書所載之警方於九十六年四月十日下午八時三十分許
    ，在彰化縣北斗鎮地○路二０二巷三一號起獲扣案之塑膠鏟
    管二支，被告於本院審理時堅稱並非伊所有，且與伊本案施
    用海洛因二次之犯行無關等語。而本院亦查無前開扣案之塑
    膠鏟管二支，係被告所有供本案犯罪所用、預備、所得或所
    生之物之積極事證，爰均不予宣告沒收之，併予敘明。
五、另臺灣彰化地方法院檢察署九十六年度毒偵字第二四二五、
    二六九二、二九九五、三五一一號移送併案意旨略以：被告
    基於包括一罪之犯意，先於九十六年四月十五日中午十二時
    許，在其位於彰化縣埤頭鄉○○村○○路二二三號住處，以
    將海洛因加水混合後，經由針筒注射手臂血管之方式，施用
    海洛因一次（即臺灣彰化地方法院檢察署九十六年度毒偵字
    第二四二五號移送併辦部分），又於同年五月七日下午九時
    許，在彰化縣北斗鎮○○路旁之聯裕加油站廁所內，施用海
    洛因一次（指臺灣彰化地方法院檢察署九十六年度毒偵字第
    二六九二、二九九五號分別移送併辦部分），再於同年六月
    二十四日下午七時許，在彰化縣北斗鎮○○路「橘子網咖店
    」廁所內，施用海洛因一次（係臺灣彰化地方法院檢察署九
    十六年度毒偵字第三五一一號移送併辦部分），因認被告此
    部分另涉有毒品危害防制條例第十條第一項之施用第一級毒
    品海洛因罪嫌，且與被告上開經本院判決有罪之施用海洛因
    二次之犯行間，具有集合犯之包括一罪關係，乃移請併案審
    理等語。訊據被告於本院準備程序及審理時固均坦認有上開
    施用海洛因三次之行為，然被告於本院審理時明確陳稱：伊
    自九十六年三月三十日下午八時許起至同年六月二十四日上
    午七時許止，僅於九十六年三月三十日下午八時許、同年四
    月七日下午三時許、同年四月十五日中午十二時許、同年五
    月七日下午九時許及同年六月二十四日下午七時許，各施用
    海洛因一次，總計五次，於前開施用海洛因五次之各次間隔
    期間，並無其他施用海洛因之行為，且其施用海洛因並未成
    癮，僅係偶爾施用等語。是依被告上開供述，並參以前揭理
    由欄二、(2)之論述（內容詳前，不另贅述），足認前開移送
    併辦部分之被告施用海洛因三次之犯行，與被告上開經本院
    判決有罪之施用海洛因二次之犯行，均屬偶然各別起意之數
    罪關係，尚不具有屬接續犯或集合犯之一罪關係（臺灣高等
    法院臺中分院九十五年度上訴字第二三六六號刑事判決意旨
    參照）。從而，本院無從就上開移送併辦部分併為審理，均
    應退回由檢察官另為適法之處理，附此敘明。
據上論斷，應依刑事訴訟法第二百七十三條之一第一項、第二百
九十九條第一項前段，毒品危害防制條例第十條第一項、第二十
三條第二項，刑法第十一條前段、第四十一條第一項前段、第五
十一條第五款，中華民國九十六年罪犯減刑條例第二條第一項第
三款、第七條、第九條，判決如主文。
本案經檢察官吳芙如到庭執行職務
中　　華　　民　　國　九十六　年　  八　月　　十三　　日
                  刑事第八庭    法  官  李雅俐
以上正本證明與原本無異。
如不服本判決，應於判決送達後十日內，向本院提出上訴狀（須
附繕本）。
中　　華　　民　　國　九十六　年　  八　月　　十三　　日
                                書記官  陳秀娟
附錄論罪科刑法條：
毒品危害防制條例第十條第一項：
施用第一級毒品者，處六月以上五年以下有期徒刑。
